【裁判字號】    92,台上,6246
【裁判日期】    921112
【裁判案由】    業務過失致人於死
【裁判全文】
最高法院刑事判決                              九十二年度台上字第六二四六號
    上  訴  人  台灣高等法院花蓮分院檢察署檢察官
    被      告  甲○○
右上訴人因被告業務過失致人於死案件，不服台灣高等法院花蓮分院中華民國九十年
五月十五日第二審判決（九十年度上訴字第九八號，起訴案號：台灣台東地方法院檢
察署八十九年度偵字第五０號），提起上訴，本院判決如左：
    主  文
原判決撤銷，發回台灣高等法院花蓮分院。
    理  由
本件原判決以公訴意旨略稱：被告甲○○係設於台北縣瑞芳鎮之前烽營造工程股份有
限公司（下稱前烽營造公司）工務部副總經理，職司工地管理，為從事業務之人。前
烽營造公司於民國八十七年間承包台灣武陵外役監獄新建工程，其中「不鏽鋼鐵件」
部分工程，復轉由張瑞典所經營之興廣不鏽鋼鐵材行施作，前烽營造公司指定被告為
該工程之負責人，擔任指揮及協調之工作，係勞工安全衛生法第二條第二項所稱之事
業經營負責人。張瑞典轉包前開工程後，即以每日新台幣二千元之代價，僱用林勝雄
安裝該監獄之舍房報告牌及鐵捲門。八十七年五月二十日上午十時十分許，林勝雄準
備使用電動鑽機在炊場鐵捲門上部之機械箱蓋板，打孔鎖螺絲以便固定時，因其使用
之手提式電動鑽機之延長電線，係直接連接於工地臨時總電源之開關內，此時林勝雄
在未穿著任何防護具，且天候潮濕情形下，貿然使用電器而有立即發生危險之虞，被
告本應即令停止作業，並使林勝雄退避至安全場所，且依當時情形又非不能注意，竟
疏未為之，致林勝雄手持上開電動鑽機，扣啟開關以測試是否通電之際，該電動鑽機
內部突然發出亮光，電流隨即經由其右手｜心臟｜雙腳｜大地之過程形成迴路，因而
感電觸擊倒地休克，於同日上午十時三十分許，送醫途中不治死亡等情。因認被告涉
犯刑法第二百七十六條第二項之業務過失致人於死及勞工安全衛生法第三十二條第一
項第二款之違反該法第十條等罪嫌云云。惟經審理結果，認不能證明被告犯罪，因而
撤銷第一審之有罪判決，改判諭知被告無罪，固非無見。
然查：原判決認不應責令被告擔負業務過失致人於死及違反勞工安全衛生法之罪刑，
係以：前揭工程之原事業單位，已將其中「不鏽鋼鐵件」部分工程，轉包予張瑞典所
經營之興廣不鏽鋼鐵材行施作，而本件職業災害之被害人林勝雄則係張瑞典所僱用，
因認依勞工安全衛生法第十六條：「事業單位以其事業招人承攬時，其承攬人就承攬
部分負本法所定雇主之責任；……再承攬者亦同。」之規定，應負勞工安全衛生法有
關雇主責任者，乃承攬「不鏽鋼鐵件」工程之張瑞典，而非被告等由，為其主要論據
之一（見原判決第三至四頁，理由三）。惟按事業單位以其事業之全部或一部分交付
承攬時，應於事前告知該承攬人有關其事業工作環境、危害因素暨該法及有關安全衛
生規定應採取之措施；又事業單位與承攬人、再承攬人分別僱用勞工共同作業時，為
防止職業災害，原事業單位應採取該法第十八條第一項各款所列之必要措施，同法第
十七條、第十八條第一項亦分別定有明文。依卷附之台灣省政府勞工處南區勞工檢查
所製作之本件職業災害檢查報告書（影本，見偵卷第十二至二十三頁）所載：上開工
程之原事業單位即前烽營造公司亦僱有勞工五人於現場作業，被告則為其工作場所負
責人，並未告知承攬人即興廣不鏽鋼鐵材行之張瑞典作業場所之工作環境、危害因素
及設置協議組織等相關資料，亦未實施安全衛生教育訓練及設置安全衛生管理人員等
情。倘若不虛，則被告縱非被害人之雇主，然其既係原事業單位之工作場所負責人，
有無違反前揭勞工安全衛生法第十七條、第十八條第一項規定之防止職業災害發生之
注意義務？如屬肯定，該義務之違反與本件職業災害之發生即被害人之死亡，其間有
無相當之因果關係？凡此與被告應否擔負業務過失致人於死罪責有重要關係之事項，
自有調查說明之必要，原審未予詳查論述，遽為有利於被告之判決，難謂無調查職責
未盡及判決理由不備之違法。檢察官上訴意旨指摘原判決不當，非無理由，應認有撤
銷發回之原因。
據上論結，應依刑事訴訟法第三百九十七條、第四百零一條，判決如主文。
中      華      民      國    九十二    年     十一     月     十二     日
                              最高法院刑事第九庭
                                  審判長法官  林  增  福
                                        法官  邵  燕  玲
                                        法官  陳  世  雄
                                        法官  惠  光  霞
                                        法官  石  木  欽
      右正本證明與原本無異
                                              書  記  官
中      華      民      國    九十二    年     十一     月     十八     日


司法院資訊處製作；財團法人民間司法改革基金會備份。
